臺灣高等法院刑事判決　　　　　　　　 94年度上訴字第948號
上　訴　人
即　被　告　丙○○
選任辯護人　溫光雄　律師
上列上訴人因毒品危害防制條例案件，不服臺灣板橋地方法院92
年度訴字第1845號，中華民國94年1月25日第一審判決（起訴案
號：臺灣板橋地方法院檢察署92年度偵字第8057號），提起上訴
，本院判決如下：
    主  文
上訴駁回。
    事  實
一、丙○○前因違反山坡地保育利用條例案件，經臺灣板橋地方
    法院於民國84年12月29日以八十四年度訴字第一０八八號判
    處有期徒刑一年，嗣經本院於85年8月9日以八十五年度上訴
    字第一四五九號撤銷原判決而判處有期徒刑一年確定，於87
    年3月30日假釋出監，於87年4月15日縮刑期滿執行完畢。詎
    猶不知悔改，明知海洛因經毒品危害防制條例第二條第二項
    第一款列為第一級毒品，不得販賣及持有，竟基於意圖營利
    而販賣第一級毒品海洛因之概括犯意，自92年1月5日起，在
    其當時租屋處即臺北縣新莊市○○○路三八二號六樓之四樓
    下附近，連續四、五次以總價共計新臺幣（下同）四十萬元
    之代價，向真實姓名年籍不詳己○○○○○之成年男子販入
    第一級毒品海洛因共計約四兩重（淨重約148公克）。丙○○購入前開大量海洛因後，除供自己吸食外，並於附表所載
    之時間，以附表所載之價錢、重量，在臺北縣新莊市○○○
    路三八二號樓下附近，連續五次販賣第一級毒品海洛因予真
    實姓名年籍不詳丁○○○○○之成年男子，藉以賺取每錢（
    淨重約3.7公克）一仟元之差價利潤。嗣經警於92年4月13日
    下午2時許，在臺北縣新莊市○○○路三八二號二樓查獲，
    經丙○○同意帶同警方前往丙○○上開租屋處，復於其租屋
    處房間內扣得第一級毒品海洛因四包（合計淨重81.09公克
    、包裝重4.85公克、純度80.99%、純質淨重65.67公克，起
    訴書誤載為共計淨重93.5公克）、大分裝袋五十個、小分裝
    袋二百個、電子磅秤一台、帳冊一本、搗藥器皿一組、行動
    電話三支、葡萄糖三十包及販賣第一級毒品海洛因所得財物
    現金六萬六仟元。
二、案經臺北縣政府警察局新莊分局報請臺灣板橋地方法院檢察
    署檢察官偵查起訴。
    理  由
壹、程序部分（有關警訊自白之任意性抗辯）：
一、刑事訴訟法第一百五十六條第一項明定，被告之自白，非出
    於強暴、脅迫、利誘、詐欺、疲勞訊問、違法羈押或其他不
    正之方法，且與事實相符者，得為證據。倘被告自白係出於
    前述之不正方法，或與事實不符，有一於此，即屬證據使用
    禁止範疇，應予以排除，不得採為判決之基礎。此項欠缺證
    據能力之自白，本不容許為訴訟上嚴格證明之資料，自非法
    院評價之對象，不生證明力之問題。又被告出於任意性之自
    白固為證據方法之一種，惟依同法第一百五十六條第二項規
    定，被告之自白，不得作為有罪判決之唯一證據，仍應調查
    其他必要之證據，以察其是否與事實相符，立法目的乃欲以
    補強證據以擔保自白之真實性，藉以限制自白在證據上之價
    值，防止偏重自白發生之危險。
二、本件被告丙○○及其選任辯護人於原審及本院審理時一再主
    張：被告於警局內曾遭警方恐嚇、施壓，且查獲之現金六萬
    六仟元係小隊長乙○○自查獲之十餘萬元現金中抽取六萬六
    仟元作為被告販毒所得，並在紙條上書寫販賣毒品之時間、
    地點，要被告照著念，故被告警訊自白實非出於任意性，應
    無證據能力云云。惟查，被告經警查獲後於警局所製作之警
    訊筆錄，均有全程錄音，且內容均係被告出於自由意志所陳
    述，並無任何刑求、恐嚇或脅迫施壓之不法情事乙節，除據
    查獲本案之臺北縣政府警察局新莊分局刑事組小隊長乙○○
    及警員庚○○於原審中到庭證述綦詳外（見原審92年8月27
    日、93年11月17日審判筆錄），並經原審當庭勘驗警訊錄音
    帶，結果顯示錄音內容與警訊筆錄之記載均相符合，且錄音
    過程平順，語氣平和，係採一問一答之交談方式進行，被告
    確實有坦認販賣毒品海洛因予丁○○○○○之人，且無全然
    依照警訊筆錄逐字逐句照唸之情形，縱警員對被告口語化之
    言詞加以文字潤飾後方記載於筆錄，仍無從認定司法警察製
    作警訊筆錄時有任何以不正方法取供之情形，此有原審當庭
    製作之勘驗筆錄一份在卷可參（見原審卷第二三四頁），再
    該錄音帶經送請法務部調查局檢驗結果，亦認內容語氣連貫
    ，未發現有中斷痕跡，亦有法務部調查局94年4月26日調科
    參字第09400191400號聲紋鑑定報告書在卷可考，已難認被
    告前開警訊自白非出於任意性之抗辯可採。又徵之被告於偵
    查中先是陳稱：「（問：警訊時說賣毒品給阿丁？）是的，
    因害怕被刑求，之前有被刑求過會恐懼」，後經檢察官追問
    ：「後來警方有對你怎樣？」，被告僅回答：「沒有，只是
    比較兇」等語（見偵查卷第四四頁），迨至原審暨本院審理
    時被告竟改稱：警方於製作警訊筆錄前，刑事組小隊長乙○○及其他員警有持橡膠棒及透明膠帶帶伊至警局地下室，要
    伊坐到椅子上，並叫伊把腳翹到另一張椅子上，復對其恐嚇
    稱「你不要以為我不敢打」等語（見原審卷第三六、三七、
    二三三頁；本院卷第三七頁），所供之情前後兩歧，已難遽
    信，倘警方確有被告之後所稱具體恐嚇脅迫情事，何以被告
    於檢察官偵查中三度開庭（92年4月13日、5月13日、6月6日
    ）時均未提出，僅泛言「害怕被刑求」、「比較兇」等語，
    直至原審審理時方提出前開具體恐嚇情事？且被告於偵查中
    及原審第一次審理時均稱：警訊筆錄所載之販賣毒品時間、
    地點、交易對象及數量，均係其害怕被刑求而自己編造的（
    見偵查卷第五九頁、原審卷第三三頁），嗣於原審93年12月
    28日審理時暨本院準備程序中竟又改稱：警詢筆錄所載之販
    賣毒品時間、地點，係新莊分局小隊長乙○○寫了一張紙，
    上面記載販賣毒品之時間、地點，要伊照著念云云（見原審
    卷第二八二頁、本院卷第三八頁），所辯前後不一，出入甚
    大，益徵被告辯稱遭警恐嚇、施壓始為自白云云，不足採信
    。是被告警詢筆錄之自白顯具有任意性，且與事實相符（與
    事實相符之理由詳如後述），具有證據能力而得採為本案認
    定事實之證據。被告及其選任辯護人均主張被告在警局有受
    到刑求、脅迫，上開警詢筆錄非出於任意性，無證據能力，
    在警局自白陳述販賣毒品五次，係受到警察的編排的，與事
    實不符，沒有證明力。又在92年4月13日下午被告丙○○被
    逮捕，至逮捕到偵訊都有上手拷、腳鐐，且警方於製作警詢
    筆錄前，刑事組小隊長乙○○及其他員警有持橡膠棒及透明
    膠帶帶被告至警局地下室，要被告坐到椅子上，並叫被告把
    腳翹到另一張椅子上，復對其恐嚇稱「你不要以為我不敢打
    」，且製作警訊筆錄是在一樓，不需要帶被告至地下室的，
    當時地下室的偵訊室無法使用云云，並不足採，合先敘明。
貳、實體部分：
一、上訴人即被告之供述與辯解：
    訊據被告丙○○固坦承於92年4月13日下午2時許，經警在其
    位於臺北縣新莊市○○○路382號6樓之4租屋處房間內查獲
    前開扣案物品之事實，惟矢口否認有何販賣及意圖販賣而持
    有第一級毒品海洛因之犯行，辯稱：查獲扣案物品中，帳冊
    、葡萄糖及搗藥器皿為伊所有，帳冊所載內容，部分係一年
    多前其與戊○○○○○之友人欲合資開設天九牌賭場時所記
    資料，部分為其與日籍妻子結婚時宴客人數預估資料，部分
    則為其向他人借錢明細或與他人賭博輸贏紀錄，搗藥器皿係
    其妻用以擣碎山藥食品之用；葡萄糖則係供其剛出生之兒子
    所食用；行動電話為夫妻二人所有，均與本案無涉，又查扣
    之毒品海洛因、電子磅秤及大小分裝袋，則係己○○○○○
    之友人於92年3月下旬拿一個黑色包包到伊住處寄放，當時
    伊並不知包包裡面有海洛因，後因「阿清」遲未取回，伊因
    好奇遂將包包打開來看，才發現內藏海洛因，伊遂自92年4
    月3日左右開始，以將海洛因摻入香煙內吸食之方式，連續
    施用海洛因至警方查獲時為止。伊並未販賣毒品海洛因，亦
    無販賣之意圖，於警詢時伊坦承有販賣毒品海洛因，係因害
    怕被警方刑求方承認販賣毒品五次予丁○○○○○之男子，
    實際上，根本沒有丁○○○○○這個人云云。
二、認定犯罪事實所憑之證據及理由：
（一）查獲物品及鑑驗：
      92年4月13日下午2時許，經警在被告位於臺北縣新莊市○○○路三八二號二樓租屋處查獲第一級毒品海洛因四包（
      合計淨重 81.09公克、包裝重4.85公克、純度80.99%、純
      質淨重65.67公克，起訴書誤載為共計淨重93.5公克）、
      大分裝袋五十個、小分裝袋二百個、電子磅秤一台、帳冊
      一本、搗藥器皿一組、行動電話三支、葡萄糖三十包及疑
      似販賣毒品所得現金六萬六仟元。上開查獲之第一級毒品
      海洛因四包經送請法務部調查局以化學呈色法及氣相層析
      質譜儀分析法檢驗結果，確含有第一級第六項毒品海洛因
      成分，有法務部調查局92年5月28日調科壹字第060007106
      號鑑定通知書影本一紙附卷可稽。另查獲之搗藥器皿一組
      經送請法務部調查局以氣相層析質譜儀分析法及化學呈色
      分析法檢驗結果，亦發現有第一級第六項毒品海洛因成分
      殘留，亦有法務部調查局92年9月26日調科壹字第0920033
      9310號檢驗通知書一紙在卷可考。
（二）毒品來源暨被告辯稱「阿清」所寄放之判斷：
      按被告於警訊時自白，本件扣案之毒品海洛因係其以約四
      十萬元之代價，向己○○○○○之男子所購買，嗣於偵查
      迄本院審理時始改辯稱：該批海洛因毒品、電子磅秤及大
      小分裝袋，均係己○○○○○之男子於92年 3月下旬攜一
      只黑色包包至其住處寄放，當時其並不知包包內為何物，
      後因「阿清」遲未取回，其於92年4月3、4日左右，因好
      奇將包包打開來看，始發現藏有毒品海洛因，遂自92年4
      月3、4日左右開始，以將海洛因摻入香煙內吸食之方式，
      連續施用海洛因至4月13日警方查獲時為止云云（見原審
      卷第三０、三一）。惟依被告所述，被告與該己○○○○○之男子係因購買手錶而認識，除手錶買賣之交易外，並
      無其他往來，彼此間並非熟識（見原審卷第二九四頁），
      而該海洛因塊合計淨重81.09公克，純度80.99%，市價不
      低，且係政府嚴加查緝之違禁物，取得管道不易，販賣、
      轉讓或持有均屬重罪，豈有任意寄放於非熟識或足以信賴
      之人處且遲未取回之理？次參諸證人即查獲員警庚○○於
      原審中所證：「... 我們在被告房間化妝台附近查獲毒品
      一批，化妝台下有一個黑色包包，包包裡面有海洛因及磅
      秤，化妝台上有使用過的分裝袋及海洛因，我不記得帳冊
      是否放在包包裡面，分裝袋是散在桌上、地上... 」（見
      原審卷第三二頁），暨小隊長乙○○於本院審理中證稱：
      「海洛因四包是散落在房間的範圍內」等情（見本院卷第
      七三頁），倘查獲之海洛因、電子磅秤及大小分裝袋確係
      他人所寄放，被告豈有擅將他人所寄放之毒品任意打開施
      用，並將其內分裝袋散落房間各處之理？所辯「阿清」寄
      放乙情顯與事理有悖，不足採信，應以其於警訊所供向「
      阿清」以四十萬元代價購入為可採（按所供毒品來自「阿
      清」乙節始終如一，僅取得之原因究係購入或寄放不同）
      。又被告經查獲後於警詢、偵查中及原審第一次審訊時（
      92年8月27日）均未能交代己○○○○○男子之真實姓名
      、住址，嗣於原審92年12月30日審理時，雖提出己○○○○○男子之真實姓名為王義忠，然查詢結果王義忠業於被
      告提出其資料前之92年9月3日死亡，有個人基本資料查詢
      結果一紙在卷可考，是被告此部分所辯是否屬實，已無從
      查證。另被告及其選任辯護人所聲請傳訊之證人即被告住
      處房東甲○○於固於原審時具結證稱：「被告經警查獲前
      二、三天至四、五天，有一綽號阿清之人幫被告修理手錶
      ，有拿包包來找被告，被告被查獲後第三天，該修理手錶
      拿包包之人又來找被告，說要將之前寄放在被告處之手錶
      及包包取回」等語（見原審卷第一四七頁），惟甲○○上
      開證詞，與被告所供己○○○○○之男子係於92年3月下
      旬攜一只黑色包包至其住處寄放之情，時間上顯不相牟（
      按被告係同年4月13日為警查獲），且依證人甲○○前開
      證詞，亦僅能證明於被告查獲前二至五天，有一幫被告修
      理手錶之友人曾持包包前往被告住處找被告，尚無法證明
      被告所辯查獲之毒品海洛因、電子磅秤及大小分裝袋等物
      確係他人持以寄放之情，自不足資為有利於被告認定之依
      據。
（三）查獲毒品數量遠超過被告平日施用所需數量：
      被告本身即有施用第一級毒品海洛因之不法犯行，此業據
      被告自承在卷，並有臺灣板橋地方法院檢察署九十二年度
      聲觀字第五三四號檢察官觀察勒戒聲請書、同院九十二年
      度第一一七四號觀察勒戒刑事裁定及同院檢察署九十二年
      度觀執字第四七八號檢察官觀察勒戒處分執行指揮書各一
      紙附於偵查卷中可稽（見偵查卷第二九至三一頁），且依
      被告於原審審理時所述，查獲當時其係與友人在臺北縣林
      口鄉合夥開設薑母鴨店，生意不好，並未賺錢，而其本身
      施用毒品之方式係以將海洛因摻入香煙內吸食，施用量約
      每天一、二根香煙之情（見原審卷第二八二、二八五、二
      八六頁），顯見被告斯時經濟狀況並非寬裕，且對毒品海
      洛因之施用量並非龐大。然本件查扣之毒品海洛因共計四
      包，總淨重達81.09公克，市價不菲，且海洛因易於受潮
      ，並為政府嚴加查緝之違禁物，倘被告僅意圖供己吸食，
      何須購買如此價值昂貴之大量海洛因置放住處，增加被查
      獲之風險及損失？況當場並扣得與販賣具有相當關連之電
      子磅秤、大小分裝袋、搗藥器皿等分裝用具，足見其係意
      圖營利方購入大量海洛因，伺機販賣。再據英國藥學協會
      所編之Clarks Isolationand Identif ication of Drugs
      一書所載：「海洛因之人體劑量為每四小時施用五至十毫
      克，惟海洛因之使用量隨施用者之成癮性、身體狀況及生
      活習性等因素而有所不同，前揭數據僅供參考」此有法務
      部調查局91年11月4日調科壹字第09100 0719350號函可供
      佐證，本件扣案之海洛因總淨重81.09公克，純質淨重65.
      67公克，如以前揭最大施用劑量（每四小時十毫克）計算
      本件查扣純質淨重之海洛因重量，約可供一人施用6567次
      ，約為1095日，換算達三年之久，而被告自承僅施用少量
      海洛因，施用時間不長，經濟狀況不佳，竟耗費鉅資購買
      如此大量可供長久吸食之海洛因，益徵其確有伺機販售營
      利之不法意圖。
（四）查獲電子磅秤、大小分裝袋、搗藥器皿等物：
      又衡以一般微量施用，並不需要以電子磅秤來秤其重量為
      何，故扣案之電子磅秤應係供被告販賣毒品前分裝測量海
      洛因重量之用；而扣案海洛因果係被告供自己吸食所用，
      則被告何須使用大量分裝袋？若被告係為自己外出施用時
      便於攜帶，自可將海洛因分裝數包，重複使用，避免丟棄
      分裝袋內之殘渣，造成浪費，並因而提高被警方查獲之風
      險，且被告施用海洛因既係以將海洛因摻入香煙內吸食之
      方式，被告大可於外出前先將海洛因摻入香煙中，以避免
      在外方將海洛因摻入香煙內，徒然增加自己犯罪曝光之機
      率。故扣案之大小分裝袋亦應係被告用以供分裝販賣毒品
      之用無訛。再者，被告於原審審理時先是辯稱，查獲之搗
      藥器皿一組係其日籍妻子用以搗碎山藥之用云云，嗣經原
      審將扣案搗藥器皿一組送請法務部調查局檢驗結果發現內
      含毒品海洛因成分殘留後，被告復改口辯稱其曾用該搗藥
      器皿搗碎海洛因吸食，且此事曾告知選任辯護人，係其選
      任辯護人未及向法院陳報云云，前後辯詞不一，已難採信
      。且扣案之搗藥器皿一組係檢察官據以認定被告有販賣毒
      品不法意圖之重要證據，倘被告確曾告知選任辯護人其施
      用毒品海洛因時有使用到該搗藥器皿情事，被告之選任辯
      護人焉有隱瞞此一對被告有利之證據不向法院陳明之理？
      顯見被告係因該搗藥器皿送驗結果發現其先前辯詞不可採
      ，遂意圖飾卸，而將責任推卸予其選任辯護人，堪認被告
      該部分所辯顯係畏罪情虛。
（五）被告於原審審理時雖供稱，其係使用扣案搗藥器皿搗碎海
      洛因後，摻入香煙內吸食，且於每次施用前方將海洛因搗
      碎，如未施用即未將海洛因搗碎，查獲之海洛因應尚未搗
      碎而係塊狀云云（見原審卷第二八六頁），於本院審理中
      ，辯護人及被告均以被告如有販賣之事實，定必將其悉數
      搗為粉末狀，以利攜帶及販賣之方便，而扣案毒品均呈塊
      狀，其中有四大塊直徑均約二至三公分或四公分間，餘皆
      如黃豆粒般之小塊狀不等，並非粉末狀，可證被告所供僅
      以搗藥器搗碎小塊成粉狀供置於香煙內吸食，並無販賣情
      事置辯。被告另稱：電子秤的表面有一個圓圈圈凹槽，但
      警察不會打開，本來海洛因塊只有二塊，警察就把海洛因
      塊弄好很多塊去秤重的，電子秤是要打開蓋子才可以秤重
      的云云。辯護人另辯護稱：本來海洛因是一大塊，是刑事
      組的警員為了秤重，才把海洛因弄成一小塊一小塊狀的海
      洛因秤重的云云。
      經查：
      (一)經本院當庭勘驗扣案海洛因證物，扣案海洛因已集中成
      一大包，內含大小不規則的塊狀海洛因，另有分裝袋空袋
      四個，袋上分別貼有標籤記載16.4公克、23.5公克、37.2
      公克、3.1公克（合計80.2公克，實際重量均以法務部調
      查局鑑定通知書所載為準），扣案海洛因固屬塊狀，惟本
      案尚扣有搗藥器皿一組，經原審將扣案搗藥器皿一組送請
      法務部調查局檢驗結果發現內含毒品海洛因成分殘留，已
      如前述，被告有以搗藥器皿將塊狀海洛因搗碎成粉狀之情
      事，極明，且無論自行施用或供販賣，隨時依需要均可為
      之，辯護人及被告以被告僅以搗藥器搗碎小塊成粉狀供置
      於香煙內吸食，並無搗碎成粉狀販賣情事，並不可採。(二)
      扣案電子秤表面有一個圓圈圈凹槽（打開蓋子前狀態）直
      徑3.8公分，取扣案海洛因較大塊二塊，長寬分別4.1Ｘ3.
      1公分（對角長4.5公分）、3.1Ｘ2.2公分（對角長4公分
      ），均不能放置在凹槽內秤重，當庭把電子秤蓋子打開試
      秤海洛因一大包（扣案海洛因已集中成一大包），秤重含
      袋後重82公克（實際重量均以法務部調查局鑑定通知書所
      載為準），有勘驗筆錄足據，並經照相存證（見本院94年
      5月20日審判程序筆錄），該電子秤蓋子未打開，既不能
      放置在凹槽內秤重，則被告稱電子秤的表面有一個圓圈圈
      凹槽，警察不會打開，就把海洛因塊弄好很多塊去秤重，
      亦難認合乎常理。被告前開所辯查獲扣案之毒品海洛因，
      伊僅有吸食，並未販賣云云，顯不足採。
（六）關於販毒所得六萬六仟元：
      復查，被告於原審暨本院審理時又辯稱：查獲之現金六萬
      六仟元，係小隊長乙○○於製作警訊筆錄時，自在其房間
      內查獲之十餘萬元現金中，抽取六萬六仟元作為其販賣毒
      品所得，並要其照著唸以製作警訊筆錄，其餘現金則由其
      帶入看守所繳交保管，查獲警方並說「如果留下太多給國
      家沒收太可惜」，故僅抽取六萬六仟元作為販賣毒品之利
      潤，實際上該六萬六仟元並非販賣毒品所得云云。惟查，
      上情已為到庭具結作證之臺北縣政府警察局新莊分局刑事
      組小隊長乙○○及偵查員庚○○所堅詞否認，而被告並未
      提出其他證據以供調查而實其說，另觀諸被告於92年4月1
      3日因本案被查獲後送入臺灣臺北看守所附設勒戒處所施
      以觀察、勒戒時，確曾於身上攜帶現金九萬三千八百五十
      元元，並於入所時即繳交保管，此有臺灣臺北看守所92年
      9月16日北所總字第0920007430號函暨所檢附之收容人保
      管金分戶卡影本各一份及被告庭呈之臺灣臺北看守所收容
      人保管金手摺影本一紙附卷足稽，倘查獲警方因緝毒績效
      壓力有意栽贓、誣陷被告，何以未將於被告住處所查獲之
      全部現金十五萬九千八百五十元（66000元＋93850元=159
      850元）均查扣作為被告販賣毒品所得之利潤，以提高其
      緝毒績效，反將九萬餘元讓被告帶入看守所內之理？堪認
      證人即負責查獲本案之新莊分局刑事組偵查員庚○○及其
      小隊長乙○○於原審時所具結證稱：「我們並未自行先行
      過濾一部分現金作為被告販賣毒品的利潤」、「我們並未
      說『如果留下太多給國家沒收太可惜』的話」、「被告自
      己承認這六萬六仟元是其販賣毒品所得」等語（見原審卷
      第三二、三五、、二二五頁），核與事實相符，較堪採信
      。準此，被告所稱警方於查獲後曾表示查扣現金「如果留
      下太多給國家沒收太可惜」，方任意抽取其中一部分作為
      犯罪證據，其餘發還予被告帶入看守所之辯詞，顯違常情
      實難想像，應係被告事後諉卸之語，不足憑信。至辯護人
      另憑臆測指稱：警方僅自其中抽出六萬六千元為五次販賣
      毒品所得，餘款不予扣案，以此減少被告損失之「利誘方
      式」，誘使被告為不實自白，依刑事訴訟法第一百五十六
      條規定，應無證據力云云，亦無可採。
（七）測謊報告與被告販賣海洛因犯行：
      為求慎重，經原審徵得被告丙○○同意後，委請法務部調
      查局就本案對被告進行測謊鑑定，經法務部調查局在「經
      受測人同意配合，並已告知得拒絕受測，以減輕受測者不
      必要之壓力；測謊員須經良好之專業訓練與相當之經驗；
      測謊儀器品質良好且運作正常；受測人身心及意識狀態正
      常；測謊環境良好，無不當之外力干擾」之主客觀基本條
      件均完備、不致影響測謊實質之前提下，以「控制問題法
      」及「混合問題法」之測謊方法對被告進行測謊鑑定結果
      ，認為「丙○○稱：(一)扣案海洛因不是渠所有。(二)渠沒有
      販賣海洛因。上述問題經測試均呈情緒波動反應，研判有
      說謊。」乙節，有法務部調查局93年7月7日調科參字第09
      300269590號測謊報告書一紙及測謊鑑定過程參考資料一
      份附卷足憑。徵諸被告自白毒品來源，五次販賣海洛因予
      丁○○○○○男子及查獲電子磅秤、大小分裝袋、搗藥器
      皿等物，而所辯扣案海洛因係「阿清」所寄放為不可採等
      情，益證扣案大量且純度甚高之毒品海洛因並非被告所指
      係已死亡之己○○○○○即王義忠之友人持以寄放，而係
      被告對外所購得，且被告確有意圖營利而連續五次販售毒
      品海洛因之不法犯行。辯護意旨復以：警方係因有人檢舉
      通緝犯而前往埋伏，而被告於當日午後外出午膳迄返回，
      均在警員掌控之下，如被告果如警訊自白所稱：「第五次
      是92.4.13下午1時30分許，販賣毒品海洛因壹錢（淨重3.
      7公克）得利壹萬壹仟元。我每次購買及販賣毒品海洛因
      均是在新莊市○○○路382號樓下附近...... 」，則警方
      老早已人、贓俱獲，甚至連購毒者「阿丁」亦可一併逮捕
      ，可見該項自白與事實不符；至第一至第四次販毒情形均
      為警方編排虛構，並無「阿丁」其人，其不足證明被告犯
      罪云云。惟本件移送書係載92.4.13下午2時查獲，而小隊
      長乙○○於原審係證稱：「我們接到線民說該地有通緝犯
      ，於是我們在現場埋伏，被告剛好坐電梯出來，我們就查
      獲他，經過被告同意到其房間後查獲本案毒品」，時間上
      並不精確，仍不能據此排除92.4.13下午1時30分許被告販
      賣完上樓後，員警始到場埋伏之可能性存在，所辯尚無足
      採。
（八）查扣之帳冊、行動電話、葡萄糖應與本案無涉：
      被告則辯稱：扣案之帳冊一本含警方於現場查扣之便條紙
      二張（見偵查卷第十六頁），該便條紙二張係先前與真實
      姓名年籍不詳戊○○○○○之友人欲合夥開設天九牌賭場
      時所記載之資料及抽頭試算表，扣案帳冊所載內容則分別
      係其向他人借錢之明細、與日籍妻子結婚宴客之名單及其
      與他人賭博之輸贏紀錄，均非販賣或意圖販賣毒品之交易
      紀錄；扣案之行動電話三支亦與本案無涉；葡萄糖三十包
      則係供其91年6月9日出生之小孩加水沖泡服食之用等語。
      經查，被告僅有如前開事實欄所認定之意圖營利而販入第
      一級毒品海洛因、連續5次販賣第一級毒品海洛因之犯行
      ，已如前述，而被告無自證己無罪之義務，故姑且不論被
      告所辯稱扣案便條紙係其與友人合夥開設賭場之試算資料
      是否可信，及被告於原審所聲請傳訊之證人陳錦龍、陳李
      秀冬及黃偉銘三人，就扣案帳冊所載之內容其中是否確有
      被告與日籍妻子結婚時宴客名單資料所為之證詞是否屬實
      ，如欲以扣案帳冊、便條紙、行動電話及葡萄糖作為認定
      被告犯罪事實之證據，仍應有其他積極補強證據足以證明
      被告確有公訴意旨所指之其餘販賣或意圖販賣第一級毒品
      海洛因予帳冊上所載之「財哥」男子等五十一人，始符合
      嚴格證據主義之要求，然查此部分被告自警詢迄本院審理
      時均未自白此部分犯行，亦無任何積極之證據（如證人或
      扣案行動電話之交易毒品通聯紀錄等）足資證明被告確有
      此部分不法販賣毒品情事，再觀諸前開扣案帳冊及便條紙
      其上所載之內容（見偵查卷第十六至十九頁），並無交易
      毒品對象之確切資料或販賣毒品之交易明細（如交易時間
      、地點），且被告確與其日籍妻子於91年6月9日產下一子
      ，此有被告戶籍謄本影本一紙附卷可憑（見偵查卷第五六
      頁），距警查獲日92年4月13日尚未滿周歲，稽上事證，
      自難僅以扣案記載有數字或金額之帳冊、便條紙或一般日
      常生活已為大眾普遍使用之行動電話及嬰兒常需與水沖泡
      服用之葡萄糖，遽認被告另有除前開事實欄以外之其他販
      賣毒品之不法犯行，是公訴意旨認扣案之帳冊一本（含便
      條紙二張）、行動電話三支及葡萄糖三十包亦係被告販賣
      第一級毒品海洛因犯罪之證據，容有誤會，附此敘明。
（九）綜上所述，被告嗣於偵查、原審及本院審理時所辯扣案之
      毒品海洛因、電子磅秤及大小分裝袋均係已死亡之己○○○○○之人寄放乙情，顯不足採信，應認被告於警訊中所
      供毒品海洛因係自查獲前之92年1月起陸續四、五次共以
      約四十萬元之代價，向己○○○○○之成年男子所購買等
      語，較堪採信。且確有於警訊時所自承之連續五次販賣第
      一級毒品海洛因之不法情事無訛。本件事證明確，被告犯
      行洵堪認定，應依法論科。
三、論罪：
    按毒品危害防制條例業於92年7月9日經總統令公布修正全文
    ，並於被告為本件犯行後之93年1月9日施行生效，關於販賣
    第一級毒品之刑罰規定，不論條次、法定刑度均無變更，是
    依刑法第二條第一項前段之規定，本件自應適用裁判時之新
    法即修正後之毒品危害防制條例處罰，合先敘明。復按刑法
    上所謂販賣行為，固不以販入後復行賣出為必要，祇要以營
    利為目的，而有將毒品販入或賣出二者其一之行為，即足構
    成，故意圖營利而販入毒品，雖未及販出，仍依販賣既遂罪
    論處；而意圖營利販入毒品後，第一次販賣予他人之行為，
    乃接續原先販入之犯意而為，不論其行為屬既遂或未遂，應
    認基於單一犯意之接續行為，只能就其販入及出賣毒品，論
    以販賣既遂之實質一罪，至意圖營利而販入毒品後之連續多
    次出賣行為，係基於概括犯意，雖就連續出賣毒品之行為，
    仍應論以販賣之裁判上一罪，惟於審究各該行為實施犯罪之
    結果時，自應就第二次以後之出賣行為係屬既遂或未遂，以
    為認定；且此與意圖販賣而持有毒品罪，係指行為人以意圖
    販賣營利以外之原因而持有毒品，其後始起意營利販賣者（
    例如因為他人之贈與或寄藏而持有，嗣後始起意為販賣者而
    言），並不相同（最高法院88年臺上字第2398號、91年臺上
    字第1143號、93年臺上字第6309號判決要旨均可資參照）。
    查海洛因係修正後毒品危害防制條例第二條第二項第一款所
    列之第一級毒品，核被告丙○○所為，係犯修正後毒品危害
    防制條例第四條第一項之販賣第一級毒品罪。公訴人認其係
    觸犯同條例第五條第一項之意圖販賣而持有第一級毒品罪，
    容有未洽，惟此部分業經原審審理時當庭諭知被告及其選任
    辯護人，依公訴人所起訴之犯罪事實及卷內事證，被告有可
    能觸犯同條例第四條第一項之販賣第一級毒品罪，被告及辯
    護人均可就此部分進行答辯或辯護，辯明犯罪嫌疑，行使訴
    訟防禦權（見原審93年12月28日審判筆錄第3頁），對於被
    告訴訟權之保障自無影響，爰在不妨害基本社會事實同一性
    之範圍內，變更公訴人起訴書所指應適用之法條。被告販賣
    毒品海洛因前後持有毒品海洛因之低度行為，應為販賣之高
    度行為所吸收，不另論罪。被告先後五次販賣第一級毒品海
    洛因之犯行，均時間緊接，手段相同，所犯構成要件復同一
    ，顯係基於概括之犯意反覆為之，為連續犯，應依刑法第五
    十六條規定論以一罪，惟因販賣第一級毒品罪之法定本刑為
    死刑或無期徒刑，依法均不得加重，故僅就得併科罰金之法
    定罰金刑部分，依法加重其刑。被告前因違反山坡地保育利
    用條例案件，經臺灣板橋地方法院於84年12月29日以八十四
    年度訴字第一０八八號判處有期徒刑一年，嗣經本院於85年
    8月9日以八十五年度上訴字第一四五九號撤銷原判決而判處
    有期徒刑一年確定，於87年3月30日假釋出監，於87年4月15
    日縮刑期滿執行完畢，此有本院被告全國前案紀錄表一份在
    卷可查，被告於有期徒刑執行完畢後五年內，再犯本案之罪
    ，係屬累犯，惟本件所犯之罪其法定本刑為死刑或無期徒刑
    ，依法均不得加重其刑，固僅就得併科罰金之法定罰金刑部
    分，依法遞加其刑。又被告販賣第一級毒品海洛因予他人施
    用，固戕害他人之身心，惟念其並無販賣毒品前科，對重典
    之認識不夠深切，且所販賣毒品海洛因之數量不多，次數僅
    有五次，且僅販賣予一人，所圖得之利益非鉅，與販賣毒品
    之數量達數公斤以上之嚴重危害社會治安情形不同，就全部
    犯罪情節觀之，誠屬情輕法重，倘對其販賣毒品海洛因之犯
    行科以法定最輕本刑之無期徒刑，猶嫌過重，衡情尚有可憫
    恕之處，爰依刑法第五十九條之規定減輕其刑，故死刑減為
    無期徒刑或十五年以下十二年以上有期徒刑，無期徒刑則減
    為七年以上有期徒刑；至法定罰金刑部分，因同時有刑之加
    重及減輕之事由，應依刑法第七十一條第一項之規定，先加
    後減之。
四、維持原判決及駁回上訴之理由：
    原審認被告販賣第一級毒品罪證明確，變更起訴法條，適用
    修正後毒品危害防制條例第4條第1項、第18條第1項前段、
    第19條第1項，刑法第11條前段、第2條第1項前段、第56 條
    、第47條、第59條規定，並爰審酌被告之素行、生活狀況、
    智識程度（國中肄業），並兼衡被告販賣第一級毒品海洛因
    ，使人沉迷於毒癮，無法自拔，輕則戕害身心，重則引發各
    種犯罪，實為多種犯罪之源頭，對社會治安有相當程度影響
    所生之危害，惟念其販賣毒品之次數、數量及所得之利潤非
    鉅，犯罪情節尚非深重，及被告犯罪後之態度等一切情狀，
    量處有期徒刑柒年陸月。末查扣案之第一級毒品海洛因四包
    （扣案海洛因已集中成一大包，合計淨重81.09公克、純度
    80.99%、純質淨重65.67公克），係本案查獲之第一級毒品
    ，不問屬於犯人與否，均應依修正後毒品危害防制條例第十
    八條第一項前段之規定宣告沒收銷燬之。另該扣案之第一級
    毒品海洛因四包其外包裝袋四個（包裝重4.85公克），有防
    止毒品裸露、逸出之功用，且便於攜帶，連同扣案之大分裝
    袋五十個、小分裝袋二百個、電子磅秤一台及搗藥器皿一組
    ，均係被告所有並供被告販賣毒品犯罪所用之物，應依修正
    後毒品危害防制條例第十九條第一項之規定宣告沒收；而扣
    案之現金六萬六仟元，係被告所有並因販賣第一級毒品海洛
    因犯罪所得之財物，亦應依修正後毒品危害防制條例第十九
    條第一項之規定宣告沒收。至於扣案之帳冊一本（含便條紙
    二張）、行動電話三支及葡萄糖三十包，則並非供被告販賣
    毒品犯罪所用之物，已如前述，亦非違禁物，爰不另為沒收
    之諭知。經核認事用法，並無違誤，量刑亦無不當，應予維
    持，被告上訴意旨仍執上開陳詞，否認販賣第一級毒品犯行
    ，為無理由，應予駁回。
五、適用法律：
據上論斷，應依刑事訴訟法第368條，判決如主文。
本案經檢察官劉斐玲到庭執行職務。
中    華    民    國    94    年    5     月    31    日
                  刑事第二十一庭審判長法  官  溫耀源
                                      法  官  江振義
                                      法  官  邱同印
以上正本證明與原本無異。
如不服本判決，應於收受送達後十日內向本院提出上訴書狀，其
未敘述上訴之理由者並得於提起上訴後十日內向本院補提理由書
（均須按他造當事人之人數附繕本）。
                                      書記官  莊昭樹
中    華    民    國    94    年    5     月    31    日
附錄：本案論罪科刑法條全文
修正後毒品危害防制條例第四條
製造、運輸、販賣第一級毒品者，處死刑或無期徒刑；處無期徒
刑者，得併科新臺幣一千萬元以下罰金。
製造、運輸、販賣第二級毒品者，處無期徒刑或七年以上有期徒
刑，得併科新臺幣七百萬元以下罰金。
製造、運輸、販賣第三級毒品者，處五年以上有期徒刑，得併科
新臺幣五百萬元以下罰金。
製造、運輸、販賣第四級毒品者，處三年以上十年以下有期徒刑
，得併科 新臺幣三百萬元以下罰金。
製造、運輸、販賣專供製造或施用毒品之器具者，處一年以上七
年以下有期徒刑，得併科新臺幣一百萬元以下罰金。
前五項之未遂犯罰之。
附表：
┌──┬───────────┬───────┬──────────┐
│編號│    時    間          │價錢（新臺幣）│     重    量       │
├──┼───────────┼───────┼──────────┤
│  1 │92年2月2日下午2時     │  22000元     │2錢（淨重約7.4公克）│
├──┼───────────┼───────┼──────────┤
│  2 │92年2月16日下午1時    │  11000元     │1錢（淨重約3.7公克）│
├──┼───────────┼───────┼──────────┤
│  3 │92年3月20日下午2時    │  11000元     │1錢（淨重約3.7公克）│
├──┼───────────┼───────┼──────────┤
│  4 │92年4月5日下午1時     │  11000元     │1錢（淨重約3.7公克）│
├──┼───────────┼───────┼──────────┤
│  5 │92年4月13日下午1時30分│  11000元     │1錢（淨重約3.7公克）│
└──┴───────────┴───────┴──────────┘
